【裁判字號】    95,訴更(一),4
【裁判日期】    950630
【裁判案由】    毒品危害防制條例
【裁判全文】
臺灣基隆地方法院刑事判決           95年度訴更(一)字第4號
公  訴  人  臺灣基隆地方法院檢察署檢察官
被      告  乙○○
上列被告因違反毒品危害防制條例案件，由檢察官提起公訴（94
年度毒偵字第2989號）暨移送併案審理（95年度毒偵字第838 號
、1161號、1240號、1261號），被告就被訴事實為有罪之陳述，
本院合議庭裁定由受命法官獨任以簡式審判程序進行審理，判決
如下：
    主  文
乙○○連續施用第一級毒品，累犯，處有期徒刑壹年。海洛因壹
小包（毛重零點公克）、海洛因殘渣袋貳只沒收銷燬、注射針
筒肆支沒收。
    事  實
一、乙○○前因施用第二級毒品安非他命案件，經2次裁定送觀
    察、勒戒後，均無繼續施用毒品傾向，由臺灣基隆地方法院
    檢察署檢察官分別民國（下同）於88年5月31日、88年8月16
    日，以88年度偵緝字第207號、88年度毒偵字第63號為不起
    訴處分確定，並先後於88年6月3日、8月19日執畢出所。另
    因施用第二級毒品安非他命案件，經本院以88年度毒聲字第
    2549號裁定送強制戒治，經檢察官開具89年度戒執二字第71
    號指揮書後，實際上未執行，刑案部分則經本院以88年基簡
    字第1016號判決判處有期徒刑6月，於89年2月9日確定。又
    因施用第二級毒品安非他命，經本院以89年易字第527號判
    處有期徒刑7月，於89年12月24日判決確定。上開2罪接續執
    行，於90年11月18日執行完畢。再因施用第一級毒品海洛因
    、第二級毒品安非他命案件，經本院以92年度訴字第15號判
    決，施用第一級毒品處有期徒刑7月，施用第二級毒品處有
    期徒刑5月，應執行有期徒刑10月，92年2月24日確定，93年
    11月8日縮刑期滿執行完畢，本院同時裁定應強制戒治一年
    ，於92年3月11日執行強制戒治至93年1月9日因新法施行而
    釋放。
二、乙○○不思悔改，基於施用第一級毒品海洛因之概括犯意，
    自94年9月30日起，至95年6月8日晚上止，在其基隆市安樂
    區○○○街32巷13之2號住處，連續以將海洛因置於注射針
    筒內施打之方式，施用第一級毒品海洛因多次。嗣於附表所
    示時地先後為警查獲，扣得附表所示物品。
三、案經基隆市警察局第三分局報請臺灣基隆地方法院檢察署檢
    察官偵查起訴暨移送併案審理。
    理  由
一、本件被告所犯非死刑、無期徒刑、最輕本刑為3年以上有期
    徒刑之罪，或高等法院管轄第一審之案件，被告於本院準備
    程序中，就被訴事實為有罪之陳述，經告以簡式審判程序之
    旨，並聽取檢察官、被告之意見後，本院合議庭裁定由受命
    法官進行簡式審判程序，是本件之證據調查，依刑事訴訟法
    第273條之2規定，不受同法第159條第1項、第161條之2、第
    161條之3、第163條之1及第164條至第170條規定之限制，合
    先敘明。
二、上揭事實業據被告於本院審理時坦承不諱，且其於附表編號
    1-4所示時地為警查獲後所採尿液檢體經檢驗結果，呈嗎啡
    陽性反應，此先後有臺灣尖端先進生技醫藥股份有限公司於
    94年10月7日、昭信科技顧問股份有限公司於95年2月13日、
    95年5月10日、臺灣檢驗科技股份有限公司於95年3月14 日
    分別出具之濫用藥物尿液檢驗報告（參見94年度毒偵字第
    2989號卷第6頁、95年度毒偵字第604號卷第29頁、95年度毒
    偵字第838號卷第43頁、95年度毒偵字第1261號卷第13頁）
    附卷可稽。另被告於附表編號5所示時地為警查獲時，扣得
    之白色粉末經警局依聯勤204廠製造之煙毒檢驗Ａ包試劑初
    步檢驗結果，呈嗎啡、海洛因之陽性反應，有基隆市警察局
    第四分局查獲涉嫌毒品危害防制條例毒品初步鑑驗報告單（
    參見95年度毒偵字第1240號卷第20頁）附卷可佐，且有被告
    所有供施用毒品之注射針筒3支扣案可佐，被告此部分施用
    毒品之自白有補強證據可佐，亦堪認為真實。此外另有附表
    編號4所示時地為警查獲時，扣得之被告所有，供施用毒品
    之含海洛因殘渣袋2個、使用過之注射針筒1支扣案可憑，被
    告施用第一級毒品海洛因犯行之自白與事實相符，堪以認定
    。
三、按毒品危害防制條例係於92年7月9日修正公布，自93年1 月
    9日起施行，其中第20條、第23條將施用毒品之刑事處遇程
    序，區分為「初犯」、「五年內再犯」、「五年後再犯」。
    依其立法理由之說明：「初犯」，經觀察、勒戒或強制戒治
    後，應為不起訴處分或不付審理之裁定；經觀察、勒戒或強
    制戒治執行完畢釋放後，「五年內再犯者」，因其再犯率甚
    高，原實施之觀察、勒戒及強制戒治既已無法收其實效，爰
    依法追訴或裁定交付審理。至於經觀察、勒戒或強制戒治執
    行完畢釋放後，「五年後再犯者」，前所實施之觀察、勒戒
    或強制戒治已足以遮斷其施用毒品之毒癮，為其自新及協助
    其斷除毒癮，仍適用「初犯」規定，先經觀察、勒戒或強制
    戒治之程序。從而依修正後之規定，僅限於「初犯」及「五
    年後再犯」二種情形，始應先經觀察、勒戒或強制戒治程序
    。倘被告於5年內已再犯，經依法追訴處罰，縱其第三次（
    或第三次以上）再度施用毒品之時間，在初犯經觀察、勒戒
    或強制戒治執行完畢釋放五年以後，已不合於「五年後再犯
    」之規定，且因已於「五年內再犯」，顯見其再犯率甚高，
    原實施觀察、勒戒或強制戒治，已無法收其實效，即應依該
    條例第10條處罰（最高法院95年度台非字第59號、第65 號
    判決意旨及最高法院95年第7次刑事庭會議決議意旨參照）
    。查被告於88年間，因施用毒品經觀察勒戒後，因無繼續施
    用毒品傾向，檢察官於88年8 月16日以88年毒偵字第63號為
    不起訴處分後，於88年8月19日出勒戒所後，至91年間，多
    次因施用毒品案件，經本院先後判處有期徒刑在案，雖其中
    88年之強制戒治並未實際執行，91年之強制戒治執行後因法
    律修正而出所，然係「五年內已經再犯」，甚為明灼，是被
    告於觀察勒戒執行完畢之88年8月19日以後之5年內已經再犯
    ，復再犯本件施用毒品犯行，不符合毒品危害防制條例第20
    條第3項之規定，應依同條例第20條第2項之規定，逕行追訴
    ，被告犯行事證明確，洵堪認定。
四、核被告所為，係犯毒品危害防制條例第10條第1項之施用第
    一級毒品罪。被告施用前後多次持有第一級毒品海洛因之低
    度行為，為其施用之高度行為所吸收而不另論罪。被告多次
    施用第一級毒品犯行，時間緊接，所犯罪名、犯罪基本構成
    要件相同，顯係基於概括犯意反覆為之，應依連續犯之規定
    論以一罪，並加重其刑。又查被告有事實欄所載之犯罪科刑
    執行情形，有臺灣高等法院被告全國前案紀錄表在卷可稽，
    其受有期徒刑之執行完畢後，5年以內再犯有期徒刑以上之
    本罪，為累犯，應依刑法第47條遞予加重其刑。被告除起訴
    書所載之94年9月30日為警採尿前之施用一次第一級毒品犯
    行外，其餘事實欄所載之施用第一級毒品犯行，雖未在本件
    公訴人起訴範圍，惟被告已坦承此部分非法施用行為，其與
    本件已起訴部分之施用行為，時間緊接，所犯罪名、犯罪基
    本構成要件相同，顯係基於概括犯意而為，有連續犯之裁判
    上一罪關係，為本件起訴效力所及，且經檢察官移送併案審
    理，本院自應就此部分併為審理。查被告經觀察勒戒完畢、
    多次判處罪刑後，仍未能戒除毒癮，施用毒品屬自戕行為、
    犯罪動機、目的、手段、品行、智識程度、犯罪所生危害、
    犯罪後於本院審理中坦承犯行，態度尚佳等一切情狀，量處
    如主文所示之刑，以資懲儆。扣案海洛因1小包（毛重0.3公
    克）、殘渣袋內之海洛因，均為第一級毒品，因量微，包裝
    袋與其內所含之第一級毒品不能分離，依毒品危害防制條例
    第18條第1項前段沒收，另注射針筒4支為被告所有，供施用
    毒品所用之物，業據其供明在卷，應依刑法第38條第1項第2
    款，宣告沒收。至附表所示其餘扣案物品，與被告本件施用
    毒品犯行無，爰不於本案中為沒收之宣告。
據上論斷，應依刑事訴訟法第273 條之1 第1 項、第299 條第1
項前段，毒品危害防制條例第10條第1項、第18條第1項前段，刑
法第11條、第56條、第47條、第38條第1項第2款，判決如主文。
本案經檢察官甲○○到庭執行職務。
中    華    民    國    95    年    6    月    30   日
                  刑事第二庭法  官  王敏慧
以上正本證明與原本無異
如不服本判決，應於判決送達後10日內向本院提出上訴狀。
中    華    民    國    95    年    6    月    30   日
                            書記官  彭淑芳
附錄本案論罪法條：
毒品危害防制條例第10條：
施用第1 級毒品者，處6 月以上5 年以下有期徒刑。
l 用第2 級毒品者，處3 年以下有期徒刑。
附表：
┌──┬────┬─────────┬──────────┬────────┐
│編號│查獲時間│  查獲地點        │  扣案物品          │  備註          │
├──┼────┼─────────┼──────────┼────────┤
│ 一 │94.09.30│基隆市信義區深澳坑│同案陳祥發所有之海洛│94年度毒偵字    │
│    │下午19時│路168巷50弄24號2樓│因8小包、安非他命2小│第2989號        │
│    │        │                  │包、吸食器1組、勺子3│                │
│    │        │                  │支。                │                │
│    │        │                  │                    │                │
├──┼────┼─────────┼──────────┼────────┤
│ 二 │95.01.19│基隆市○○路2巷2號│同案陳明順所有之海洛│95年度毒偵字    │
│    │下午15時│前。              │因5包               │第604號         │
│    │30分許  │                  │                    │                │
│    │        │                  │                    │                │
├──┼────┼─────────┼──────────┼────────┤
│ 三 │95.02.24│台北縣瑞芳鎮○○路│無                  │95年度毒偵字    │
│    │下午13時│37號廢棄鐵工廠內行│                    │第1261號        │
│    │30分許  │竊時，為警查獲，經│                    │                │
│    │        │其同意採尿送驗    │                    │                │
├──┼────┼─────────┼──────────┼────────┤
│ 四 │95.04.11│基隆市安樂區樂利三│注射針筒1支、含海洛 │95年度毒偵字    │
│    │下午20時│街32巷13之2號搜索 │因殘渣袋2個         │第838號         │
│    │30分許  │                  │                    │                │
│    │        │                  │                    │                │
├──┼────┼─────────┼──────────┼────────┤
│ 五 │95.06.09│基隆市安樂區樂利三│第一級毒品海洛因1包 │95年度毒偵字第  │
│    │下午15時│街32巷13之2號3樓  │（毛重0.3公克）、注 │1240號          │
│    │        │                  │射針筒3支           │                │
└──┴────┴─────────┴──────────┴────────┘


司法院資訊處製作；財團法人民間司法改革基金會備份。
